【裁判字號】    99,審易,260
【裁判日期】    990325
【裁判案由】    詐欺
【裁判全文】
臺灣高雄地方法院刑事判決             99年度審易字第260號
公  訴  人  臺灣高雄地方法院檢察署檢察官
被      告  甲○○
上列被告因詐欺案件，經臺灣高雄地方法院檢察署檢察官向本院
聲請簡易判決處刑（98年度偵字第31070號）後，本院認不宜以
簡易判決處刑，改依通常程序審理，判決如下：
    主  文
本件免訴。
    理  由
一、公訴意旨略以：被告甲○○明知現今詐騙集團用以向被害人
    施行詐術之聯絡電話，均是使用以他人名義申請之電話，可
    預見將自己名義申請之電話門號提供他人使用，有供作財產
    犯罪用途之可能，而一般人取得以他人名義申請之電話門號
    之目的在於取得贓款及掩飾犯行不易遭人追查，竟仍容任所
    提供之電話門號可能被作為實施詐欺取財犯罪工具之不確定
    故意，於民國97年12月29日某時許，向遠傳電信股份有限公
    司申辦0000000000號之行動電話門號及另外2 個號碼不詳門
    號，在當日下午2 時許，將上開門號以每個新臺幣（下同）
    1,500 元之價格，出售並交付予真實姓名年籍不詳之成年男
    子所屬之詐騙集團使用，供作向不特定民眾詐財之工具，而
    該集團成員取得上開門號後即意圖為自己不法之所有，於（
    一）98年5 月11日上午某時許，以0000000000號門號作為犯
    罪聯絡工具，於中華日報刊載求職廣告，向陳景富（另由臺
    灣臺南地方法院檢察署偵辦中）佯稱如欲申請工作，則需交
    付存摺、提款卡，致陳景富陷於錯誤，交付其所申設台新國
    際商業銀行銀行後甲分行（帳號000-00000000000000）帳戶
    之存摺、金融卡及密碼給該犯罪集團成員。嗣該集團成員取
    得前開帳戶後，基於意圖為自己或第三人不法之所有，於同
    17日19時分許，以台灣微軟公司通訊軟體MSN （帳號：
    boyoull@hotmail.com ）與李柏村聯繫，並佯稱於翌日15時
    相約在台北車站前新光三越百貨公司見面，復以0000000000
    及0000000000電話告知李柏村須先確認查詢有無帳號並反覆
    以提款機作為確認之手續，致李柏村誤信為真，陷於錯誤後
    ，於19日19時50分許，在台北市○○○路○ 段44號台新國際
    商業銀行，依對方之指示，轉帳1 萬元至陳景富之上開帳戶
    ，嗣因李柏村發現遭騙報警處理，始循線查獲。（二）98年
    5 月19日中午某時許，以0000000000號門號作為犯罪聯絡工
    具，於中華日報刊載求職廣告，向王振峰（另由臺灣臺南地
    方法院檢察署偵辦中）佯稱如欲申請工作，則需交付存摺、
    提款卡，致王振峰陷於錯誤，交付其所申設合作金庫商業銀
    行銀行成功分行（帳號000-000000000000）帳戶存摺、金融
    卡及密碼給該犯罪集團成員。嗣該集團成員取得前開帳戶後
    ，基於意圖為自己或第三人不法之所有，於同日20時20分許
    撥打電話向王冠驊佯稱為網路購物之賣家，並表示因業務疏
    失，使王冠驊網路購物原一次付款變成分期付款，致王冠驊
    誤信為真，陷於錯誤後，於同日時39分許，在台北縣板橋市
    ○○路29號前ATM 提款機，依對方之指示操作，分別轉帳
    2678元、10元至王振峰之上開帳戶，嗣因王冠驊發現遭騙報
    警處理，始循線查獲。因認被告係涉犯刑法第30條第1 項、
    第339 條第1 項之幫助詐欺取財罪嫌等語。
二、按案件曾經判決確定者，應諭知免訴之判決，並得不經言詞
    辯論為之，刑事訴訟法第302 條第1 款、第307 條分別定有
    明文。此項訴訟法上所稱之一事不再理原則，關於實質上一
    罪或裁判上一罪，均有其適用，而刑法第55條規定之想像競
    合犯，屬於裁判上一罪，若想像競合犯所觸犯之一部分罪名
    ，業經判決確定，其效力當然及於全部，倘檢察官復就想像
    競合犯之其他罪名，重行起訴，即應諭知免訴之判決（最高
    法院著有60年臺非字第77號判例及91年度臺上字第3386號判
    決可資參照）。
三、經查：
（一）被告前被訴基於幫助詐欺之犯意，先與某姓名年籍不詳之
      成年詐騙集團成員議定以1500元之代價，出售其申辦之行
      動電話門號SIM 卡後，旋於民國97年12月29日（原記載之
      12月25日應為誤植）下午2 時許，在高雄市左營區某處，
      向遠傳電信股份有限公司申辦0000000000號行動電話門號
      SIM 卡，申辦後因甲○○於98年1 月3 日因案入看守所，
      而由該成員領取門號SIM 卡，該成員取得後，即於98年5
      月5 日在中華日報D4版刊登應徵商務接送人員之廣告，並
      留下上開電話門號作為聯絡電話，進而與黃庭輝接洽，而
      於同日取得其所有之京城商業銀行新興分行帳戶（帳號：
      0000000000 00 ）存摺、金融卡、密碼。另以同一方式，
      取得洪紹銘所有之玉山銀行臺南分行帳戶（帳號：000000
      0 000000）、臺灣銀行臺南分行帳戶（帳號：0000000000
      00號）之金融卡2 張、密碼。嗣該成員取得上開3 帳戶後
      ，即與其所屬之成年詐騙集團成員共同意圖為自己不法之
      所有，分別於98年5 月5 日22時10分許、98年5 月16 日
      14時46分許、98年5 月16日下午某時，以網路購物方款方
      式設定有誤，需依指示操作提款機取消自動扣款功能，向
      被害人莊智勳、陳宥碩、張玉嬌詐騙，致渠等陷於錯誤，
      分別於98年5 月6 日22時25分許、98年5 月16日16時19分
      許、98年5 月16日下午某時匯款18,102元、9,461 元、
      29,989元至上開指定帳戶內等節，所涉刑法第30條第1項
      、第339 條第1 項之幫助詐欺取財犯行，經本院以98 年
      度審簡字第5793號判處有期徒刑2 月，並於98年12月28
      日確定等情，有上開刑事判決書及臺灣高等法院被告前案
      紀錄表各1 份附卷可稽。
（二）查被告於97年12月29日申辦遠傳電信手機門號0000000000
      號，有上開門號之通聯調閱查詢單1 紙可參（見臺南市警
      察局第一分局警卷第47頁），申辦後即於同日，在高雄市
      左營區某處，將該門號以1,500 元出售交付予真實姓名、
      年籍均不詳成年男子使用，業據被告於警詢及偵訊時供述
      在卷（見臺南市警察局第一分局警卷第10頁、臺灣高雄地
      方法院檢察署98年度偵字第31070 號卷98年11月26日詢問
      筆錄），被告將該手機出售交付予不詳成年男子之日期及
      地點與手機之門號，與被告前案交付出售手機之日期及地
      點與手機之門號（門號0000000000號）均相同，則無論取
      得該手機門號之人將之如何作為詐欺取財工具使用，被告
      仍均僅有一交付之幫助行為，其以此一幫助行為幫助他人
      實施詐欺取財犯行，因而於本案及前案中分別侵犯不同被
      害人之財產法益，是本案與前案，係具有裁判上一罪之想
      像競合犯關係，本案應為前案確定判決之既判力效力所及
      。揆諸前開說明，本件爰不經言詞辯論，逕行諭知免訴之
      判決。
據上論結，應依刑事訴訟法第452 條、第302 條第1 款、第307
條，判決如主文。
中    華    民    國    99    年    3     月    25    日
          刑事第三庭    審判長  法  官 黃宗揚
                                法  官 謝琬萍
                                法  官 郭任昇
以上正本證明與原本無異。
如不服本判決應於收受判決後10日內向本院提出上訴書狀，並應
敘述具體理由。其未敘述上訴理由者，應於上訴期間屆滿後20日
內向本院補提理由書(均須按他造當事人之人數附繕本)「切勿逕
送上級法院」。
                                書記官  馮欽鳳
中    華    民    國    99    年    3     月    25    日

司法院資訊處製作；財團法人民間司法改革基金會備份。
